【裁判字號】    98,台上,1123
【裁判日期】    980305
【裁判案由】    公共危險等罪
【裁判全文】
最高法院刑事判決            九十八年度台上字第一一二三號
上  訴  人  甲○○
選任辯護人  張富慶律師
上列上訴人因公共危險等罪案件，不服台灣高等法院台中分院中
華民國九十五年五月二十四日第二審判決（九十五年度交上訴字
第九二八號，起訴案號：台灣台中地方法院檢察署九十四年度偵
字第一七二二三號），提起上訴，本院判決如下：
    主  文
原判決關於肇事逃逸部分撤銷，發回台灣高等法院台中分院。
其他上訴駁回。
    理  由
一、撤銷發回（即肇事逃逸）部分：
本件原判決認定上訴人甲○○於民國九十四年十月十一日晚上八
時三十分許，酒後已達不能安全駕駛動力交通工具之狀態，仍駕
駛車牌ＣＸ－一九０一號自用小客車，沿台中市○○路，北向行
駛。途經台中市○○路與四維街口附近時，因疏未注意車前狀況
，自後追撞同向，由乙○○○所騎乘之車牌ＦＵ三－０七七號重
型機車後方，致乙○○○倒地受傷而肇事。上訴人明知其情，竟
未採取救護或其他必要措施，僅於附近之台中市警察局第一分局
前停頓片刻，即駕車逃逸。適台中市警察局第一分局西區派出所
警員李國裕在該處執行交整勤務，目擊肇事車輛，即通報西區派
出所及勤務中心，經警員於上訴人自同市○○路右轉至公園路十
七號「敬華飯店」前時予以攔下，並於當晚九時十分許，對上訴
人實施呼氣酒精濃度測試，測得其呼氣酒精濃度為每公升０．五
九毫克等情。因認第一審判決關於論處上訴人駕駛動力交通工具
肇事，致人受傷而逃逸罪刑部分，為無不合，駁回上訴人在第二
審之上訴。固非無見。
惟查：（一）、原判決認定上訴人於上開時地駕駛自小客車自後
追撞乙○○○所騎乘機車肇事之事實，主要係依憑證人即台中市
警察局第一分局鑑識小組偵查員黃豐亨之證言及其於本件事故後
勘查上開二車時所拍攝之採證照片為其論據。然黃豐亨之證言所
述上開自小客車「右邊」螺絲帽看起來「較亮」，應係新碰撞痕
跡，且經比對該螺絲帽與機車上受撞痕跡之高度，二者相差尚不
足二公分等語，核與卷附其所製勘查報告及所附照片說明欄之記
載，均謂上開自小客車號牌之「左邊」螺絲帽有「撞擊凹痕」，
上開機車則於號牌上之數字３處有受撞擊痕跡，經比對二者高度
相等等情（見一審卷第十三、十四、十六頁），似不相符。而觀
諸各該照片，上開證言、勘查報告所稱之「右邊螺絲帽較亮處」
、「左邊螺絲帽之撞擊凹痕」係何所指？是否同一撞擊點？俱欠
明瞭。乃原判決未詳查辨明，即併採而據為不利於上訴人之認定
，非但證據調查職責未盡，抑且有證據上理由矛盾之違誤。（二
）、原判決以本件兩車撞擊後毀損情形雖輕，但既發出聲響，致
證人即正於該處執行勤務之警員李國裕得以聞見，並適時發現乙
○○○騎乘之機車遭撞，足見該聲響尚非細微至令人毫無所覺，
因認上訴人應明知其所駕駛之小客車撞及該機車，並據而為對上
訴人不利之判斷。然依吾人日常生活之經驗法則，置身小客車內
之駕駛或乘客，囿於隔音設備等原因，對小客車撞及車外物品所
造成聲響之聞見度，常反較處於車外之人差，李國裕固因聽聞其
左後方之撞擊聲響，始發現本件事故，然其陳稱當時正於路旁執
行勤務，距事故地點僅約一車身長之距離（見九十四年十二月十
二日偵訊筆錄），則以其於車外且近距離之處所聞及之聲響，斯
時正於小客車內之上訴人是否亦必能聞見？尤以原判決既認上訴
人當晚遭警攔下實施酒精濃度測試時，其呼氣酒精濃度高達每公
升０．五九毫克，此是否亦減損其對車外聲響之聞見能力？凡此
均攸關上訴人肇事逃逸犯罪與否之認定。乃原判決俱未為必要之
釐清與說明，遽認上訴人有肇事逃逸之犯行，同有查證未盡及理
由欠備之可議。（三）、上訴人否認於上開時地駕車肇事後逃逸
，辯稱其途經三民路時，因發現車禍，本欲報案而駕車至警局，
但未下車，僅以電話撥打一一０報警，其非肇事者等語。而警員
李國裕於偵查及第一審先後證稱案發當天其聞見撞擊聲，回頭時
，見一機車正於路上滑行中，尚未倒地，機車後另一號牌ＣＸ－
一九０一之小客車，續自右側切出往前行駛，至分局前停車，可
能想要報案，然僅數秒鐘即駛離，經其通報勤務中心後回頭始見
該機車已倒地（見偵查卷第二十五頁、原審卷第七十四至七十七
頁），苟屬非虛，則上訴人見前方乙○○○之機車於路上滑行，
其駛離該機車後確曾於警局前停車；再依卷附上訴人所提出之電
話通聯紀錄，案發當晚八時二十八分及二十九分間，上訴人確接
續二次撥打一一０報警台電話，且通話時間各長達二十一及三十
八秒（見第一審卷第一０三頁），亦足徵上訴人案發當時確有撥
打報警台電話之事實。原判決雖以上訴人於台中市警察局第一分
局前僅短暫停留，且經向台中市警察局調閱案發當天民眾報案紀
錄，並無上訴人報案之相關資料，是上訴人縱曾撥打一一０電話
，但是否確有通話及報案，則無從證明，因認上訴人所辯顯不足
採信。然上訴人既陳明其本欲報案，但至分局前未下車而以電話
報案等語，則上訴人是否因擬另以電話報案故於分局前僅短暫停
留即駛離？又其苟明知肇事而企圖逃逸並無報案之意，何以竟於
分局前停留？再者，上訴人既有連續二次與報警台通話各長達數
十秒之通聯紀錄，何以警方檢送之報案紀錄中竟無上訴人報案資
料？上訴人若非為報案，其撥打報警台之一一０電話又所圖為何
？凡此亦均與上訴人是否明知乙○○○機車於路上滑行係遭其本
人自後追撞所致及其有無逃逸犯意等待證事項之認定至有關係。
原審未遑為必要之調查，遽行判決，亦嫌率斷，而有查證未盡之
違法。以上，或為上訴意旨所指摘，或係本院得依職權調查之事
項，應認原判決關於肇事逃逸部分有發回更審之原因。
二、駁回（即不能安全駕駛動力交通工具而駕駛及過失傷害）部
分：
按最重本刑為三年以下有期徒刑、拘役或專科罰金之罪，經第二
審判決者，不得上訴於第三審法院，刑事訴訟法第三百七十六條
第一款定有明文。原判決就上訴人被訴不能安全駕駛動力交通工
具而駕駛及過失傷害等部分，係維持第一審依刑法第一百八十五
條之三及第二百八十四條第一項前段論處罪刑之判決，駁回上訴
人對此二部分之第二審上訴，核此二部分均為最重本刑三年以下
有期徒刑之罪，依上開說明，既經第二審判決，自不得上訴於第
三審法院。上訴人復就此二部分一併提起上訴，顯為法所不許，
應予駁回。
據上論結，應依刑事訴訟法第三百九十七條、第四百零一條、第
三百九十五條前段，判決如主文。
中    華    民    國  九十八  年    三    月    五    日
                      最高法院刑事第四庭
                          審判長法官  張  淳  淙
                                法官  劉  介  民
                                法官  張  春  福
                                法官  蔡  彩  貞
                                法官  林  俊  益
      本件正本證明與原本無異
                                      書  記  官
中    華    民    國  九十八  年    三    月   十三   日
                                                     Ｍ


司法院資訊處製作；財團法人民間司法改革基金會備份。
